【裁判字號】    87,易,2848
【裁判日期】    890802
【裁判案由】    違反麻醉藥品管理條例
【裁判全文】
臺灣高雄地方法院刑事判決                        八十七年度易字第二八四八號
    公  訴  人  臺灣高雄地方法院檢察署檢察官
    被      告  甲○○
右列被告因違反麻醉藥品管理條例案件，經檢察官提起公訴（八十七年度偵字第八０
０八號），本院判決如左：
    主  文
甲○○施用第二級毒品，免刑。
安非他命驗後毛重零點肆伍公克及吸食器壹組均沒收銷燬之。
    事  實
一、甲○○曾於民國八十三年九月間，因犯煙毒案件，經臺灣高雄地方法院以八十三
    年度訴字第三六五０號判處有期徒刑三年四月，復經臺灣高等法院高雄分院以八
    十四年度上訴字第三四號駁回上訴確定，而於八十五年九月十四日假釋出獄，猶
    不知悔改，竟於八十七年四月一日下午三時許，在高雄縣鳳山市○○街三三巷三
    五之二號住處，以將安非他命置於玻璃吸食器內以火燒烤成煙之方式非法施用麻
    醉藥品安非他命，嗣於八十七年四月三日下午五時四十分許，在上址經警循線查
    獲，並扣得安非他命（驗後毛重零點四五公克）及吸食器一組。
二、案經高雄市政府警察局三民第二分局移送臺灣高雄地方法院檢察署檢察官偵查起
    訴。
    理  由
一、右揭事實業據被告甲○○坦承不諱，而被告經警查獲後所採集之尿液經送高雄市
    立凱旋醫院檢驗之結果，呈現曾施用第二級毒品甲基安非他命之陽性反應，有該
    院八十七年四月十七日高市凱醫檢字第八二六九號煙毒尿液檢驗成績書一紙附卷
    可稽，又扣案之晶體及吸食器經送高雄醫學院附設中和紀念醫院檢驗之結果，晶
    體確為甲基安非他命，而吸食器上亦殘留有甲基安非他命，有高雄醫學院附設中
    和紀念醫院八十七年五月十八日Ｂ0000000號及八十九年三月七日Ｂ00
    00000號檢驗報告單二紙在卷可憑，被告之自白可認與事實相符；被告犯罪
    事證明確，犯行實堪認定。
二、查安非他命係經行政院衛生署於七十九年十月九日以衛署藥字第九０四一四二號
    公告列入麻醉藥品管制條例第二條第四款所定「化學合成麻醉藥品」管理，七十
    九年十月十一日生效，並禁止非法持有及施打、吸用。核被告違反規定，非法吸
    用安非他命之行為，係犯麻醉藥品管理條例第十三條之一第二項第四款之非法吸
    用化學合成麻醉藥品罪；惟「安非他命」業經毒品危害防制條例第二條第二項第
    二款列為第二級毒品管制，不得持有、施用。本案裁判時，毒品危害防制條例業
    經公布施行，以之與行為時麻醉藥品管理條例相比較結果，麻醉藥品管理條例第
    十三條之一第二項第四款之規定固較毒品危害防制條例第十條第二項之規定為輕
    ，然依毒品危害防制條例第二十條第一項、第二項規定：施用第一級、第二級毒
    品者，應先將被告送勒戒處所觀察、勒戒；經觀察、勒戒後，有繼續施用毒品之
    傾向者，由檢察官聲請法院裁定令入戒治處所施以強制戒治，其期間為一年。同
    條例第二十三條第一項復規定：依第二十條第二項強制戒治期滿或交付保護管束
    期滿，應由檢察官為不起訴之處分；又同條例第三十五條第三款亦規定：本條例
    修正前繫屬法院審理中之案件，由法院依修正後規定處理之，依修正後規定應為
    不起訴處分者，法院應為免刑之判決，是二者相比較，自應適用毒品危害防制條
    例較有利於被告。依此說明，爰依毒品危害防制條例之規定論處。核被告施用第
    二級毒品安非他命之行為，係犯毒品危害防制條例第十條第二項之施用第二級毒
    品罪。其非法持有安非他命，本應以持有論，惟其持有後，進而施用，其持有之
低度行為應被施用之高度行為所吸收，不另論罪。又被告因施用第二級毒品安非
    他命，業經本院前於八十七年五月二十六日依職權裁定送勒戒處所觀察勒戒後，
    經衛生醫療網支援醫師評定結果認有繼續施用毒品傾向，此有載明上情之臺灣高
    雄看守所附設勒戒所八十七年六月八日高所正戒勒字第五七號函及其附件證明書
    在卷可稽，故再裁定施以強制戒治，茲已執行期滿，有高雄地院檢察官執行指揮
    書回證一紙及臺灣屏東戒治所八十九年三月十六日八九屏戒總字第五五號函一紙
    在卷足憑，依前揭法條之規定，爰依法為免刑之判決。又扣案之晶體經送檢驗之
    結果，確為甲基安非他命無訛，已如前述，而屬違禁物；而吸食器一組，其上亦
    檢驗出甲基安非他命，亦有如前述，應認因無法與其上第二級毒品甲基安非他命
    分離而均屬違禁物，爰乃依毒品危害防制條例第十八條第一項之規定，宣告沒收
    銷燬之；至其餘扣案之空夾鏈袋二個及塑膠勺子一支，因其上未檢出有任何毒品
    之反應，有高雄醫學院附設中和紀念醫院檢驗報告單二紙在卷可考（檢驗編號：
    Ｂ0000000號及0000000號），無法證明係供被告犯本罪及專供施
    用毒品之物，又被告復否認為其所有，爰不另為沒收之諭知，併此敘明。
三、臺灣高雄地方法院檢察署八十八年七月十四日雄檢銅成八八偵緝一０七一字第四
    五一八二號函及同署八十九年三月十四日雄檢銅成八八偵緝一０七一字第一七一
    八九號函併辦意旨均以被告因涉犯毒品案件而與本件經起訴之部分有連續犯之關
    係，爰聲請併辦等語。經查，上開併辦部分，均主張被告係涉嫌施用第一級毒品
    ，惟施用第一級毒品與本件被告經起訴施用第二級毒品之部分，犯意有異，行為
    互殊，難認有連續犯之裁判上一罪之關係，宜檢還相關卷證退還予檢察官另為適
    法之處理，合併敘明。
四、被告甲○○經合法傳喚，無正當理由不到庭，惟被告甲○○既因施用毒品經戒治
    期滿而應為免刑之判決，已如前述，爰不待其陳述，逕行判決。
據上論斷，應依刑事訴訟法第二百九十九條第一項但書、第三百零六條，毒品危害防
制條例第十條第二項、第三十五條第三款、第二十三條第一項、第十八條第一項，刑
法第十一條前段、第二條第一項，判決如主文。
本案經檢察官楊婉莉到庭執行職務。
中    華    民    國    八十九    年      八      月        二        日
                                  臺灣高雄地方法院刑事第六庭
                              法  官  李  怡  諄
右正本證明與原本無異。
如不服本判決，應於判決送達後十日內，向本院提出上訴狀。
                                      書記官   陳  福  記
中    華    民    國      八十九      年      八      月      二      日


司法院資訊處製作；財團法人民間司法改革基金會備份。
